臺灣臺中地方法院民事判決　94年度小字第1號
原　　　告　辛○○
　　　　　　　　　　　樓之二
訴訟代理人　丙○○
被　　　告　己○○
　　　　　　　　　　　樓之二
　　　　　　庚○○
　　　　　　　　　　　樓
　　　　　　乙○○
兼上三人共
同訴訟代理
人　　　　　丁○○
　　　　　　　　　　　樓
被　　　告　甲○○
　　　　　　　　　　　之八
　　　　　　戊○○
　　　　　　　　　　　之三
上當事人間請求損害賠償事件，本院於民國九十四年七月十三日
言詞辯論終結，判決如下：
    主      文
原告之訴駁回。
訴訟費用由原告負擔。
    事實及理由
一、本件被告戊○○經合法通知，無正當理由，未於言詞辯論期
    日到場，核無民事訴訟法第三百八十六條各款所列情形，爰
    依原告之聲請，由其一造辯論而為判決。
二、本件原告起訴主張，被告等人均為文心威秀第一屆管理委員
    會之委員，其等任期均至民國（下同）九十三年十月十五日
    即屆滿，且文心威秀社區住戶規約並未規定遲繳管理費者喪
    失參選管理委員之資格，然經其等人之共同決議，文心威秀
    管理委員會於九十三年十月九日公告之管理委員會選舉辦法
    竟將遲繳管理費者之候選人資格剔除，且於九十四年一月十
    四日張貼公告（即原證五號），其上記載：「戊梯蕭先生控
    告管委會損害其競選委員資格．．．（戊梯住戶蕭先生每次
    繳交管理費皆逾每期第一個月二十號，甚至近第二個月月末
    ），．．．，今特製作此意見調查表，調查此舉是否違反住
    戶規約及是否合於資格競選委員，為本社區服務」，公告原
　　告遲繳管理費。被告等人非但剝奪原告被選為社區管理委員
 　 之資格，且原告亦因上開公告而於社區遭他人指點，原告之
    名譽權顯已受被告等人之侵害，爰依民法第一百八十四條第
    一項前段、第一百八十五條、第一百九十五條第一項侵權行
    為之法律關係，提起本件訴訟，請求被告等人賠償新台幣（
    下同）十萬元之精神慰撫金。訴之聲明：被告等人應給付原
    告十萬元。
二、被告己○○、庚○○、乙○○、丁○○、甲○○等人則以，
    原告係文心威秀社區住戶，依公寓大廈管理條例第二十一條
    規定，住戶有按期繳納管理費之義務，然原告每期管理費皆
    逾期繳納，為慮及當選委員中若有積欠官理費者，則為恐遭
    他人借此而為籍口而拒繳管理費，而影響社區之管理，始經
    第一屆管理委員會全體委員之同意而限制原告之參選資格，
    此並無不當，並無侵害原告之名譽等語，資以抗辯。答辯聲
    明：原告之訴駁回。被告戊○○則未到庭陳述，亦未提出書
    狀為任何聲明及陳述。
三、按以，因故意或過失，不法侵害他人之權利者，負損害賠償
    責任。故意以背於善良風俗之方法，加損害於他人者亦同。
    違反保護他人之法律，致生損害於他人者，負賠償責任，民
    法第一百八十四條第一項前段、後段、第二項，分別定有明
    文。上開民法第一百八十四條第一項規定前、後兩段為相異
    之侵權行為類型。關於保護之法益，前段為權利，後段為一
    般法益。關於主觀責任，前者以故意過失為已足，後者則限
    制須故意以背於善良風俗之方法加損害於他人，兩者要件有
    別，請求權基礎相異，訴訟標的自屬不同（最高法院八十年
    度台上字第三七六０號判決要旨）。此即民法第一百八十四
    條規定係調和「行為自由」和「保護的權益」此兩個基本利
    益，區別不同的權益的保護，而組成侵權行為責任體系。被
    侵害者係他人權利時，只要加害人具有故意或過失，即應依
    民法第一百八十四條第一項前段負損害賠償責任。其被侵害
    者，非屬權利時，須加害行為係出於故意背於善良風俗方法
    （第一百八十四條第一項後段），或違反保護他人之法律（
    第一百八十四條第二項）時，被害人始得請求損害賠償。易
    言之，民法第一百八十四條第一項前段所保護的，限於權利
    ，不及一般財產上之利益（純粹財產上損害、純粹經濟上損
    失）。一般財產上利益僅能依民法第一百八十四條第一項後
    段規定或第二項受到保護。立法者所以作此「區別性的權益
    保護」，係鑒於一般財產損害範圍廣泛，難以預估，為避免
    責任氾濫，特嚴格其構成要件，期能兼顧個人行為之自由。
    本此而論，民法第一百八十四條第一項前段、後段與同條第
    二項所保護之客體，固有差別。然上開侵權行為之責任成立
    要件，可歸納為構成要件（即指構成要件該當性，組成因素
    包括行為、侵害權利或法益、造成損害及因果關係）、違法
    性、及故意或過失（僅係於民法第一百八十四條第二項情形
    時係推定過失，請求權人就此勿庸舉證而已，另第一百八十
    四條第一項後段須以背於善良風俗之手段），是為侵權行為
    的三層結構。
四、按稱名譽者，指人在社會上評價，通常指其人格在社會生活
　　上所受的尊重。是稱侵害名譽者，指以言語、文字、漫畫或
　  其他貶損他人在社會上的評價，使其受到憎惡、蔑視、侮辱
    、嘲笑、不齒與其往來。此即名譽之受侵害必有使人在社會
    上的評價之低落之程度，始足當之。此由刑法第三百零九條
    規定之公然侮辱罪及第三百十條規定之誹謗罪，一以「公然
    」為構成要件，一以「意圖散布於眾」為要件，亦可推知。
    本件原告主張因被告等人之共同決議，公告如原證五之公告
    於電梯及大廳公告欄讓社區住戶均知原告遲繳管理費，且由
    社區住戶決定原告是否有為管理委員之候選資格，致遭人指
    點，名譽受有損害云云。查原告並不否認遲繳管理費之情事
    ，雖依公寓大廈管理條例第三十七條之意旨以觀，有關與住
    戶權利義務之事項，須經區分所有權人會議或規約之規定為
    之，管理委員會並無決定住戶是否為管理委員候選人資格之
    權限。然觀諸，上開公告之內容，係在於對住戶調查原告是
    否因遲繳管理費而仍具有候選人資格，核其實質，類於未具
    正式形式之區分所有權人會議。原告因遲繳管理費而是否因
    之未能存有管理委員候選人之資格，既可於區分所有權人會
    議提出而討論，則上開以公告調查之方式固有不當，然仍難
    因之而認為原告在社會上的評價，因上開公告而受有低落之
    程度。是本件原告之名譽權，並未受到侵害。況且，被告己○○、庚○○、乙○○、丁○○、甲○○、戊○○等人為文
　  心威秀第一屆管理委員會委員，其等之任期於九十三年十月
    十五日屆滿亦為原告自陳，然查原告所指稱侵害伊名譽之公
    告係於九十四年一月十四日所公告，則該公告是否為被告等
    人共同決議而張貼，亦有可疑？綜上所述，難認原告之名譽
    權受有侵害，則原告依民法第一百八十四條第一項前段、第
    一百八十五條、第一百九十五條第一項，而為如聲明所示非
    財產上之損害之請求，即無理由，應予駁回。
五、據上論結，本件原告之訴為無理由，依民事訴訟法第四百三
    十六條之二十三、第四百三十六條第二項、第三百八十五條
    第一項前段．第七十八條判決如主文。
中　　華　　民　　國　　94　　年　　7 　　月　　29　　日
                  民事第四庭  法  官  陳添喜
上為正本係照原本作成。
本判決得以違背法令為理由於收受判決後二十日內提起上訴。上
訴理由狀應表明下列各款事項︰一、原判決所違背之法令及其具
體內容。二、依訴訟資料可認為原判決有違背法令之具體事實。
中　　華　　民　　國　　94　　年　　7 　　月　　29　　日
                              書記官
